臺灣高等法院刑事判決
111年度上訴字第1553號
上  訴  人  
即  被  告  柯冠宇



選任辯護人  康皓智律師
            蔡憲騰律師
上列上訴人即被告因違反槍砲彈藥刀械管制條例案件，不服臺灣
桃園地方法院110年度訴字第608號，中華民國111年3月14日第一
審判決（起訴案號：臺灣桃園地方檢察署110年度偵字第4502號
），提起上訴，本院判決如下：
    主  文
原判決撤銷。
甲○○犯非法寄藏非制式手槍罪，處有期徒刑伍年貳月，併科罰金
新臺幣參萬元，罰金如易服勞役，以新臺幣壹仟元折算壹日。扣
案如附表編號1所示之物沒收。              
    事  實
一、甲○○知悉可發射子彈具殺傷力之非制式手槍及具殺傷力之子
    彈，各係槍砲彈藥刀械管制條例所列管之槍砲及彈藥，非經
    主管機關許可不得寄藏或持有，竟基於寄藏非制式手槍及具
    殺傷力子彈之犯意，於民國108年12月間某日，在基隆市仁
    愛區東和大樓內某卡拉OK店內，受身分不詳、綽號「簡董」
    之成年男子所託，代為保管如附表編號1所示具有殺傷力之
    非制式手槍1支（含彈匣1個）及附表編號2所示具有殺傷力
    之子彈8顆，先將之藏置於基隆市○○區○○路00巷000弄0號7樓
    ，隨後再因搬家，而將之藏放於桃園市八德區之租屋處，而
    非法寄藏前述槍枝、子彈。嗣於109年12月27日，甲○○將上
    開槍、彈自上址桃園租屋處攜出，於同日晚間11時許，在桃
    園市八德區介壽路1段與廣福路口，因所搭乘友人廖振凱駕
    駛之車號000-0000自用小客車，違規停車而遭警方盤查，甲
    ○○為免遭查獲，遂將裝有上開槍、彈之黑色手提袋丟棄在所
    乘坐之車輛下方，惟仍遭警方查獲，並當場扣得如附表所示
    之槍枝、子彈而查悉上情。
二、案經桃園市政府警察局八德分局報請臺灣桃園地方檢察署檢
    察官偵查起訴。
    理  由
一、證據能力部分：
　　本判決所引用之證據資料，無論供述證據或非供述證據，上
    訴人即被告甲○○（下稱被告）於本院審判中經合法傳喚未到
    場陳述，亦未具狀表示意見，但其於原審審判中，則不爭執
    其證據能力（見原審卷二第56、123至134頁），且迄至本院
    言詞辯論終結前，亦未到場或具狀聲明異議，依刑事訴訟法
    第159條之5第2項規定，應視為其同意作為證據；另檢察官
    及被告之辯護人於本院審判程序中則均同意作為證據（見本
    院卷第100、101頁）；而本院審酌該等供述證據作成時之情
    況，認為適當，非供述證據，亦查無非法取得而應予排除之
    情形，自均得作為證據。
二、認定犯罪事實所憑之證據及理由：
　㈠被告有於前揭時、地受託寄藏上開槍枝、子彈之事實，業據
    被告於警詢、偵訊及原審審判中均坦承明確（見偵卷第15至
    18、103至104頁、原審卷二第54、128至132頁），並有警方
    查獲時在場之證人廖振凱、許芷瑄於警詢之證述可參（見偵
    卷第27至29、33至35頁）；復有受搜索同意書、搜索扣押筆
    錄、扣押物品目錄表、查獲現場照片、員警密錄器影像、監
    視器錄影畫面翻拍照片等附卷可稽（見偵卷第39至43、47、
    53至63頁）；及如附表所示之非制式手槍1支（槍枝管制編
    號：0000000000號，含彈匣1個）、非制式子彈8顆扣案可證
    。且扣案之上開槍、彈，經送內政部警政署刑事警察局（下
    稱刑事警察局）鑑驗，經該局以檢視法、性能檢驗法及試射
    法鑑定結果，認「送鑑手槍1支(槍枝管制編號：0000000000
    ），認係非制式手槍，由仿手槍外型製造之槍枝，組裝已貫
    通之金屬槍管而成，擊發功能正常，可供擊發適用子彈使用
    ，認具殺傷力」、「送鑑子彈8顆，認均係非制式子彈，由
    金屬彈殼組合直徑約8.9mm金屬彈頭而成，採樣3顆試射，均
    可擊發，認具殺傷力」等情，有刑事警察局110年3月15日刑
    鑑字第1100000684號鑑定書1份附卷足憑（見偵卷第117至12
    0頁）。又上開未試射之子彈5顆，經原審囑託刑事警察局鑑
    驗試射後，均可擊發，亦認均具殺傷力等情，此有該局110
    年12月3日刑鑑字第1108022272號函附卷可稽（見原審卷二
    第93頁）。是被告受託寄藏具殺傷力之上開槍枝、子彈之事
    實，已足認定。公訴意旨認被告所為係非法持有可發射子彈
    具殺傷力之槍枝及子彈乙節，因與被告所稱係受託寄藏之事
    證不符，即應以本院調查證據之結果為認定。
　㈡被告上訴意旨雖略以：其受託寄藏之本案手槍客觀上固為非
    制式手槍，但其主觀上僅知悉該槍械係較輕罪之可發射金屬
    或子彈具有殺傷力之各式槍砲，依「所知輕於所犯，從其所
    知」之法理，應認被告係犯槍砲彈藥刀械管制條例第8條第4
    項之非法寄藏可發射金屬或子彈具有殺傷力之槍枝罪，原審
    認被告係犯較重之同條例第7條第4項之未經許可寄藏非制式
    手槍罪，容有未洽等語。惟查：
　⒈按刑法以故意犯作為主觀歸責基礎時，此項主觀構成要件，
    乃存於行為人之內心，通常須賴外在、客觀之數個關連性證
    據，相互參照，為整體之綜合觀察，始足以形成正確之心證
    ，自應綜合卷內全部直接、間接證據資料，本於經驗法則與
    論理法則之合理推斷，以定其取捨。
　⒉被告於警詢時供稱：（問：查獲經過情形為何？）當時我朋
    友廖振凱駕駛BCF-0121自小客車，副駕駛座搭載許芷瑄，我
    坐在右後乘客座，警方於桃園市八德區介壽路1段與廣福路
    口，見廖振凱的車輛違規佔用機車停等區，就盤查我們，詢
    問我們是否同意警方搜索，我們都同意，之後廖振凱將車輛
    往前開時，警方在原本車輛停放的位置發現黑色手提袋，內
    有改造手槍（含彈匣）1把及子彈，警方就把我們叫住，現
    場我向警方坦承該改造手槍（含彈匣）1把及子彈係我持有
    的；（問：為何該改造手槍（含彈匣）1把及子彈會在警方
    盤查之BCF-0121自小客車下方？）當時我趁警方盤查時，因
    為我怕遭警方查獲，便隨手將該裝有上揭查扣物品之黑色手
    提袋丟在車輛下方；（問：警方查獲該改造手槍時，槍枝狀
    態為何？）該改造手槍槍枝完整，槍身、滑套、槍管、複進
    簧等皆完整組合，彈匣與手槍分離，彈匣內有8顆9mm改造子
    彈；（問：上述槍械之槍身、滑套、槍管、複進簧等重要零
    組件，經警方在你面前檢視及清點，槍枝性能是否正常？）
    正常；（問：警方查獲的改造手槍經檢視槍身號碼的情形為
    何？特徵為何？）該改造手槍看似無槍身號碼，但其滑套上
    印有「MODEL GUN 915 9×19mm」，是一把全黑色的改造手槍
    ；該槍械及子彈是綽號「簡董」的男子於108年12月某日在
    基隆市仁愛區東和大樓內的卡拉OK，寄放在我這裡，我有摸
    到過等語（見偵卷第15至18頁）。被告並於原審準備程序及
    審理時，對於受命法官及審判長先後問稱：「對於檢察官起
    訴之犯罪事實及罪名，有何意見？（提示並告以要旨）」、
    「對於檢察官起訴書所載之犯罪事實，是否承認？」時，一
    再自白：「我全部承認」、「我承認有」等語（原審卷二第
    54、132頁）。而本件起訴書所載之犯罪事實為「甲○○明知
    具殺傷力之槍枝、子彈係槍砲彈藥刀械管制條例公告列管之物品
    ，非經主管機關許可不得持有，竟基於非法持有具殺傷力之非
    制式手槍及具殺傷力子彈之犯意，於108年12月間某日，在基
    隆市某處收受「簡董」（已歿）交付之手槍（槍枝管制編號
    0000000000）及子彈8顆而非法持有」等語，有本件起訴書
    在卷可稽（見本院卷第9頁）。按此，可知被告於偵查中及
    原審審判中，對於本案槍枝之性質為「改造手槍」、「非制
    式手槍」，供承甚明俱無爭執。又所謂之「制式槍枝」係指
    「經政府立案、合法工廠生產之槍枝」，「非制式槍枝」則
    係指「非政府立案合法工廠或私人自行生產之土造槍枝」（
    109年6月10日槍砲彈藥刀械管制條例立法理由參照）。而本
    案查獲之「改造手槍」，並無證據證明係經政府立案、合法
    工廠生產之槍枝，自屬非政府立案合法工廠或私人自行生產
    之土造槍枝，性質上即屬「非制式手槍」。被告既供承其有
    摸過本案槍枝，且知該槍枝是改造手槍，互核與該扣案槍枝
    之外觀係屬手槍相符，並無誤認，有扣案槍枝之照片在卷可
    證（見偵卷第56、118頁），復與刑事警察局上開槍枝鑑定
    書指明本案槍枝係仿手槍外型製造之槍枝一致（見偵查卷第
    139頁）。是綜合被告於警詢及原審中之供述，與扣案槍枝
    之外觀型態、槍枝鑑定之結果等一切情狀，顯見被告主觀上
    對於本案槍枝是非制式手槍已有明確認識。則被告於上訴本
    院後，始辯稱其僅知悉本案槍械為其他可發射金屬或子彈具
    有殺傷力之各式槍砲云云，核無足採。
　⒊何況，雖然在槍砲彈藥刀械管制條例於109年6月12日修正施
    行前，關於寄藏或持有其他可發射金屬或子彈具有殺傷力之
    改造手槍即非制式手槍部分，過去實務見解係論以修正前槍
    砲彈藥刀械管制條例第8條第4項之非法寄藏或持有改造槍枝
    罪，但槍砲彈藥刀械管制條例於109年6月12日修正施行後，
    因已於該條例第4條、第7條至第9條均增加「制式或非制式
    」之構成要件，可知本次修正後，係將非制式槍枝與制式槍
    枝同視，而對於非法寄藏或持有槍枝處罰之輕重，係依同條
    例第4條第1項第1款所定之特定類型槍砲（即槍砲種類）為
    區別適用之標準。因此關於槍砲類型之認定標準，仍含有客
    觀之判斷要素在內，非全然繫於被告之主觀認識。且按繼續
    犯，係指行為人以單一犯罪之意思及行為，持續地侵害一個
    法益，在法益侵害之狀態未除去前，該犯罪行為仍繼續進行
    ，縱有數個繼續實行之行為，考量其違法內涵之一體性，在
    評價上仍然視為單一行為，論以單純一罪為已足；而寄藏或
    持有槍、彈罪，其持有之繼續為行為之繼續，屬繼續犯，亦
    即一經寄藏、持有槍、彈，罪即成立，其犯罪之完結須繼續
    至持有行為終了之時為止（最高法院111年度台上字第1138
    號判決意旨參照）。被告自108年12月間某日起受託寄藏本
    案之非制式手槍、子彈，直至109年12月27日為警查獲時止
    ，其寄藏持有槍枝之行為始為終了，已在槍砲彈藥刀械管制
    條例於109年6月12日修正施行之後，而其寄藏之本案槍枝，
    客觀上既為具殺傷力之非制式手槍，即該當於槍砲彈藥刀械
    管制條例第7條第4項之非法寄藏非制式手槍罪無疑。
　㈢據上所述，本案事證明確，被告所為辯解不足採信，其所為
    上開寄藏具殺傷力之非制式手槍及子彈等犯行，均可以認定
    ，應依法論科。
三、論罪：
　㈠按寄藏槍彈行為，於寄藏期間均屬行為之繼續。被告自108年
    12月間某日起至109年12月27日為警查獲時止，未經許可寄
    藏前開槍、彈，為繼續犯。而被告為警查獲前，槍砲彈藥刀
    械管制條例第7條、第8條雖於109年6月12日修正施行，然被
    告之犯罪行為完結，既繼續至寄藏行為終了時為止，則被告
    所為自應依其查獲時業已修正生效之槍砲彈藥刀械管制條例
    第7條第4項論處，並非屬行為後法律變更之情形，自無新舊
    法比較之問題。本件檢察官起訴書認有新舊法比較適用之必
    要乙節（見起訴書第2頁），顯有誤會。
  ㈡槍砲彈藥刀械管制條例將「持有」與「寄藏」為分別之處罰
    規定，則單純之「持有」，固不包括「寄藏」，但「寄藏」
    之受人委託代為保管，其保管之本身所為之「持有」，既係
    「寄藏」之當然結果，法律上自宜僅就「寄藏」行為為包括
    之評價，不另就「持有」予以論罪（最高法院107年度台上
    字第3004號判決意旨參照）。是核被告所為，係犯槍砲彈藥
    刀械管制條例第7條第4項之非法寄藏非制式手槍罪及同條例
    第12條第4項之非法寄藏子彈罪。其持有本案槍彈之行為，
    係寄藏之當然結果，不另論以非法持有非制式手槍罪及非法
    持有子彈罪。就被告非法寄藏非制式手槍部分，起訴書認係
    涉犯修正前槍砲彈藥刀械管制條例第8條第4項之非法持有可
    發射子彈具殺傷力之槍枝罪（見起訴書第2、3頁），原審之
    公訴檢察官於原審審判中則更正為修正後槍砲彈藥刀械管制
    條例第8條第4項之罪（見原審卷二第53頁），與本院如上所
    述之論罪法條顯然不同，惟因寄藏之外觀行為與持有行為之
    社會基本事實同一，本院乃於審理時告知變更之罪名，由檢
    察官、被告及辯護人進行攻擊防禦而為審理，自得依刑事訴
    訟法第300條規定變更檢察官起訴應適用之法條，原判決認
    無庸變更起訴法條，尚有未洽。均附此敘明。
　㈢非法寄藏槍砲彈藥刀械等違禁物，所侵害者為社會法益，如
    寄藏之客體種類相同（同為手槍，或同為子彈者），縱令持
    有之客體有數個（如數支手槍、數顆子彈），仍為單純一罪
    ，不發生想像競合犯之問題。是被告未經許可，同時寄藏非
    制式手槍1支及具殺傷力之非制式子彈8顆，仍應分別僅成立
    單純一非法寄藏非制式手槍罪及一非法寄藏子彈罪，不以其
    所寄藏之槍、彈數量而成立數罪。被告同時地寄藏本案槍、
    彈，因係二種以上不相同種類客體，屬於以一行為同時觸犯
    非法寄藏非制式手槍罪及非法寄藏子彈罪等2罪，為想像競
    合犯，應依刑法第55條規定，從一重之非法寄藏非制式手槍
    罪處斷。
四、撤銷原判決之理由暨科刑、沒收部分：　
　㈠原審判決以本案事證明確，而依上開罪名，對被告予以論罪
    科刑，固非無見。惟原審判決認本件無庸變更起訴法條，有
    所未洽；且原判決於理由欄載敘之論罪法條，係槍砲彈藥刀
    械管制條例第7條第4項之非法寄藏非制式手槍罪，然其諭知
    之主文卻為同條例第8條第4項之「非法寄藏可發射子彈具有
    殺傷力之槍枝罪」，有主文與理由不一致之違誤，應由本院
    予以撤銷改判。
　㈡科刑：
　⒈關於累犯部分：
　　查，被告前因轉讓第三級毒品、詐欺、偽證、妨害自由及不
    能安全駕駛之公共危險等案件，各經法院判處有期徒刑確定
    ，經接續執行後，於106年7月20日執行完畢等節，有其前案
    紀錄表在卷可考（見本院卷第33至45頁）。其於上開徒刑執
    行完畢後5年內故意再犯本件有期徒刑以上之罪，依刑法第4
    7條第1項規定為累犯。惟審酌被告之累犯前案，與本案所犯
    之犯罪類型不同，二者不法關聯性甚微，復衡酌被告之犯罪
    情節，尚難僅因其前受有期徒刑執行完畢之事實，即遽認其
    有何對刑罰反應力薄弱之特別惡性存在，依司法院釋字第77
    5號解釋意旨，衡酌罪刑相當及比例原則之旨趣，爰不加重
    其本刑。
　⒉關於被告上訴意旨要求依刑法第59條規定酌減其刑部分：
　　被告上訴意旨雖略以：被告僅單純因受他人之託，暫時代為
    保管扣案槍彈，並未作為其他不法之用，犯罪動機單純，與
    供作犯罪工具者相較，危害社會治安程度顯有不同，並未對
    社會治安造成重大危害，佐以其坦承犯行、態度良好，具有
    悔意，其犯罪情節，縱處法定最輕本刑仍屬情輕法重，難謂
    符合罪刑相當性及比例原則，其犯罪情狀客觀上足以引起一
    般同情，顯有堪予憫恕之情，以及已離婚並有幼子須其養育
    ，而要求依刑法第59條酌量減輕其刑等語。惟按，刑法第59
    條之酌量減輕其刑，必於犯罪之情狀，在客觀上足以引起一
    般同情，認為即予宣告法定最低度刑期，猶嫌過重者，始有
    其適用，至於犯罪動機、情節輕微、素行端正、家計負擔、
    犯後態度等情狀，僅可為法定刑內科刑酌定之標準，不得據
    為酌量減輕之理由（最高法院101年度台上字第679號判決要
    旨參照）。查，被告上訴意旨所稱各情，係屬被告之犯罪動
    機、目的及犯罪後之態度，依上開說明，僅可為法定刑內科
    刑酌定之標準，不得據為酌量減輕之理由；復審酌槍枝、子
    彈均對公眾具有高度之危險性，其僅因受友人之託即率爾寄
    藏本案槍彈，已對社會治安造成潛在危險而存有相當隱憂，
    並可能對他人之生命身體安全構成威脅，且於客觀上其並無
    非寄藏扣案槍彈不可之情，難認有何犯罪情狀可憫恕之處，
    即無刑法第59條之適用。是被告上訴所為此部分要求，難認
    有據。
　⒊爰以行為人之責任為基礎，審酌被告知悉非制式槍枝及子彈
    存有高度之危險性，係政府嚴禁之違禁物，竟仍因受友人之
    託而寄藏本案槍彈，其雖未持以為其他犯罪，然對不特定民
    眾之生命、身體安全仍構成潛在危害，影響社會治安甚鉅，
    以及其於遭警臨檢時將槍彈丟棄於車輛下方，希冀規避警方
    查緝之心態，所為實非可取；考量其於員警發現時即承認本
    案犯行，犯罪後態度良好；兼衡其犯罪之動機、目的、手段
    、持有本案槍、彈之數量、期間，暨其具國中畢業之智識程
    度、擔任鷹架工、家庭經濟狀況勉持、月薪約新臺幣（下同
    ）4萬元、離婚、有未成年子女須撫養之生活狀況（見偵卷
    第15、104頁、本院卷第126頁），以及所生危害等一切情狀
    。原審於斟酌一切量刑因子後，量處有期徒刑5年2月，併科
    罰金3萬元，及諭知罰金如易服勞役，以1千元折算1日之折
    算標準等節，與罪刑相當，本院乃科處與原判決相同之刑度
    及易科標準。被告上訴意旨要求再從輕量刑，為無理由。另
    被告上訴意旨雖請求宣告緩刑，然因本院量處之刑度超過有
    期徒刑2年，不符刑法第74條第1項所定緩刑之要件，於法無
    據，不能准許。
　㈢沒收部分：
　  按違禁物，不問屬於犯罪行為人與否，沒收之，刑法第38條
    第1項定有明文。經查，扣案如附表編號1所示之非制式手槍
    1支（槍枝管制編號：0000000000，含彈匣1個），係槍砲彈
    藥刀械管制條例第4條第1項第1款所列未經許可，不得持有
    之違禁物，不問屬於被告與否，應依刑法第38條第1項規定
    宣告沒收。至於被告寄藏如附表編號2所示之子彈8顆，業經
    鑑定機關全數試射擊發，所遺留之彈頭、彈殼均已喪失效能
    ，不再具有殺傷力，已非違禁物，均不予宣告沒收。
五、綜上所述，被告之上訴雖無理由，惟原判決既有如上所述之
    違誤，即無可維持，應予撤銷，並改判如主文第二項所示之
    刑及諭知罰金如易服勞役之折算標準。　
六、被告經合法傳喚，無正當理由不到庭，爰不待其陳述，為一
    造辯論判決。　
據上論斷，應依刑事訴訟法第369條第1項前段、第364條、第299
條第1項前段、第300條、第371條，判決如主文。　
本案經臺灣桃園地方檢察署檢察官王文咨提起公訴，臺灣高等檢
察署檢察官錢明婉到庭執行職務。
中　　華　　民　　國　　111 　年　　8 　　月　　23　　日
                  刑事第二十二庭審判長法　官  王美玲
                                      法　官  葉韋廷
                                      法　官  陳銘壎
以上正本證明與原本無異。
如不服本判決，應於收受送達後20日內向本院提出上訴書狀，其
未敘述上訴之理由者並得於提起上訴後20日內向本院補提理由書
（均須按他造當事人之人數附繕本）「切勿逕送上級法院」。
                                      書記官  吳思葦
中　　華　　民　　國　　111 　年　　8 　　月　　23　　日
附錄：本案論罪科刑法條全文
槍砲彈藥刀械管制條例第7條
未經許可，製造、販賣或運輸制式或非制式火砲、肩射武器、機
關槍、衝鋒槍、卡柄槍、自動步槍、普通步槍、馬槍、手槍或各
類砲彈、炸彈、爆裂物者，處無期徒刑或7年以上有期徒刑，併
科新臺幣3千萬元以下罰金。
未經許可，轉讓、出租或出借前項所列槍砲、彈藥者，處無期徒
刑或5年以上有期徒刑，併科新臺幣1千萬元以下罰金。
意圖供自己或他人犯罪之用，而犯前二項之罪者，處死刑或無期
徒刑；處徒刑者，併科新臺幣5千萬元以下罰金。
未經許可，持有、寄藏或意圖販賣而陳列第1項所列槍砲、彈藥
者，處5年以上有期徒刑，併科新臺幣1千萬元以下罰金。
意圖供自己或他人犯罪之用，以強盜、搶奪、竊盜或其他非法方
法，持有依法執行公務之人所持有之第1項所列槍砲、彈藥者，
得加重其刑至二分之一。
第1項至第3項之未遂犯罰之。
槍砲彈藥刀械管制條例第12條
未經許可，製造、販賣或運輸子彈者，處1年以上7年以下有期徒
刑，併科新台幣500萬元以下罰金。
未經許可，轉讓、出租或出借子彈者，處6月以上5年以下有期徒
刑，併科新台幣300萬元以下罰金。
意圖供自己或他人犯罪之用，而犯前二項之罪者，處3年以上10
年以下有期徒刑，併科新台幣700萬元以下罰金。
未經許可，持有、寄藏或意圖販賣而陳列子彈者，處5年以下有
期徒刑，併科新台幣300萬元以下罰金。
第1項至第3項之未遂犯罰之。
附表：
編號 物   品   名   稱 數量 鑑    定    結    果 1 非制式手槍（槍枝管制編號：0000000000，含彈匣1個） 1支 係非制式手槍，由仿手槍外型製造之槍枝，組裝已貫通之金屬槍管而成，擊發功能正常，可供擊發適用子彈使用，認具殺傷力（見偵卷第117至120頁）。 2 非制式子彈 8顆 1.認均係非制式子彈，由金屬彈殼組合直徑約8.9mm金屬彈頭而成，採樣3顆試射，均可擊發，認具殺傷力（見偵卷第117至120頁）。 2.上開未試射子彈5顆，經原審送鑑試射後，均可擊發，認具殺傷力（見原審卷第93頁）。